臺灣高等法院臺中分院刑事判決　　　93年度交上易字第1516號
上　訴　人　臺灣彰化地方法院檢察署檢察官
上　訴　人
即　被　告　乙○○
輔　佐　人　甲○○
上列上訴人等因被告過失傷害案件，不服臺灣彰化地方法院93年
度交易字第110號中華民國93年10月6日第一審判決（起訴案號：
臺灣彰化地方法院檢察署93年度調偵字第127號），提起上訴，
本院判決如下：
    主  文
上訴駁回。
    事實及理由
一、本案經本院審理結果，認第一審判決認事用法及量刑均無不
    當，應予維持，除事實欄中應補載「施義桂本應注意行經劃
    有分向限制線路段，應在遵行車道行駛，不得超車，且並無
    不能注意之情形，竟疏於注意，而貿然超車」外，餘引用第
    一審判決書記載之事實（如附件）。
二、訊據上訴人即被告乙○○（下稱被告）固坦承右揭時地騎駛
    機車與被害人丙○○機車相撞肇事致丙○○受傷之事實不諱
    ，惟矢口否認有何過失犯行，辯稱：伊騎駛機車在丙○○左
    後方，將超車之際，兩車相距約二公尺，丙○○遽而左轉，
    復未打方向燈，伊無從預見因而擦撞，基於信賴保護原則，
    伊並無過失；又伊係於劃設黃虛線路段與丙○○機車擦撞，
    該路段並非禁止超車，此由警制現場圖丙○○機車所載飼料
    袋遺落在黃虛線處可證，而丙○○機車倒地之黃實線處並非
    雙方擦撞地點云云。
三、經查，據被告於偵查中所供：「我原本騎車在陳桂先生的後
    面，我車速大約六、七十公里，．．．我距他約一公尺，對
    方車速跟我差不多，到了左轉路口對方在外側車道直接左轉
    ，他沒有打方向燈，我要閃躲不及就撞上他了，我車子撞對
    方的後輪左側，我則衝到對向的田梗裡」等語（參偵卷第25
    頁)，是被告業於偵查中坦承係於該路段左轉路口時二車始
    為擦撞之事實，且依警制現場圖及現場照片所示現場所留刮
    地痕係在路左來車道，而被害人丙○○機車亦係停倒於近左
    轉路口處前方，此有現場相片六張，及道路交通事故調查報
    告表一份附卷可資佐證，足徵本件車禍肇事地點應係在劃有
    分向限制線路段近左轉路口之事實，被告所辯係在照片所示
    飼料袋遺落處之黃虛線路段擦撞乙詞尚屬無據，並非可採；
    又被害人丙○○因此受有外傷性左側鎖骨骨折、多處肋骨骨
    折等傷害，亦有卓綜合醫院、秀傳醫院驗傷診斷書各乙紙可
    參。按汽車在劃有分向限制線之路段，不得駛入來車之車道
    內；汽車行駛時，駕駛人應注意車前狀況，並隨時採取必要
    之安全措施，道路交通安全規則第94條第3項、第97條第2款
    分別定有明文，為駕駛人之被告所應注意，被告疏於注意上
    開規定，貿然駛入來車道超車，復未注意車前狀況，以致其
    左前端車頭追撞丙○○所騎乘機車後車輪左側，被告有過失
    自明。再者，本件經本件經送請臺灣省行車事故覆議鑑定委
    員會鑑定結果，認定：「乙○○駕駛重機車，行經劃有分向
    限制線路段，違規超車，且未注意前車動態與丙○○駕駛重
    機車，行經劃有分向限制線違規左轉，且未注意左後來車，
    同為肇事原因」，有該會94年2月4日府覆議字第09401000
    04號函附覆議意見書可參（附本院卷第73至75頁)，亦同本
    院之認定；本件被害人丙○○雖同有過失，但不能因此解免
    被告之過失責任。又本案前曾送請臺灣省行車事故覆議鑑定
    委員會鑑定結果，據該會93年5月3日彰鑑字第930296號函所
    附鑑定意見書，雖認定：「乙○○駕駛重機車未與前車保持
    安全距離，為肇事主因。丙○○駕駛重機車在禁止左轉路段
    左轉，且未注意左後來車，為肇事次因」（附調偵卷第6至8
    頁)，然該鑑定因未審酌肇事路段係分向限制線、刮地痕在
    路左來車道乙情，其因此之鑑定結果自難謂洽，本院爰不採
    之，附此敘明。另被告之過失行為與被害人之傷害間，亦顯
    有相當因果關係；本件事證明確，被告犯行應堪認定。
四、本件告訴人雖以被害人丙○○於車禍後為失智重度之精神障
    礙等傷害，並提出身心障礙手冊影本為據，主張係屬重大傷
    害，請求檢察官上訴。然查本件車禍係於92年6月5日發生，
    是日被害人丙○○經送彰化縣北斗卓醫院，診治傷勢為胸
    部挫傷併左側多處肋骨骨折、左鎖骨骨折、多處擦挫傷
    ，有該院斷證明書可參（參本院卷第32頁)；同日再轉送彰
    化市秀傳醫院，同月7日轉院，該院所出具之診斷證明書亦
    為外傷性左側鎖骨骨折、左側2、3、4、5、6、7、8、9、10
    多處肋骨骨折等傷害（參本院卷第108頁）；嗣被害人丙○
    ○於同年月9日轉台北長庚醫院治療迄同年月21日出院，該
    院之診斷證明書亦僅載寫：左側鎖骨與多處肋骨骨折病史
    、左側膜積水，原因待查、攝護腺肥大、痔瘡（附本
    院卷第87頁，至其上另載寫『曾因車禍頭部外傷』乙詞，係
    指被害人前即曾於85年間車禍頭部受傷在該院開刀治療，有
    該院函附之病歷資料可參），經核上揭三家醫院其時並未有
    何關於被害人頭部受傷之記載，而告訴人亦自承被害人此段
    期間於上開醫院治療中均未有何就頭部治療之情形，嗣被害
    人於92年6月21日出院，時隔三月後，至同年9月12日始又前
    往彰化秀傳醫院門診，經該院診治為頭部外傷併腦出血、腦
    外傷後嚴重精神障礙，於9月15日至月26日住院治療，固有
    該院診斷證明書可參（本院卷第61、62頁背面)，然經本院
    函詢該院關於丙○○頭部傷害是否因本件車禍所致，據覆：
    「該期間92年6月到8月之中有否再受傷，由於病人神智不清
    答非所問，不耐久坐，家屬亦言語不詳，故無法確立車禍與
    腦出血之相互關係」，是本件被害人車禍時並未診斷有何頭
    部受傷情形，其時隔三月後始以頭部受傷為主訴之門診，是
    否因本件車禍所致已屬有疑；再告訴人所提被害人現為失智
    重度之身心殘障礙手冊則係於93年5月7日所核發，亦有彰化
    縣政府94年1月10日府社障字第0940001460號函可參（附本
    院卷第52、53頁），距本件車禍時隔一年之久，該失智重度
    之障礙與該被害人丙○○頭部受傷有何相當因果關係，亦屬
    乏據可資證明，是本件被害人事後之失智重度之障礙尚嫌乏
    據可認係因本案車禍所致，告訴人所訴被害人重傷害乙詞，
    非可遽採。
四、核被告所為，係犯刑法第284條第1項前段之過失傷害罪。被
    告於肇事後，犯罪被發覺前，即以電話報警處理，並留待現
    場向警方自首而接受裁判，此據被告於警訊、審理時供明在
    卷，並經至現場處理之員警證述屬實，本院製有公務電話紀
    錄一紙在卷可稽，其對未發覺之罪自首而接受裁判，應依刑
    法第62條前段之規定，減輕其刑。從而，原審引據刑事訴訟
　　法第299條第1項前段，刑法第284條第1項前段、第62條前段
　  、第41條第1項前段，罰金罰鍰提高標準條例第1條前段、第
    2條，並審酌被告尚未與被害人達成和解、被害人所受傷勢
    及其本身同有過失之雙方過失之程度，及被告犯罪後之態度
    等一切情狀，量處被告有期徒刑三月，並諭知易科罰金之折
    算標準，核其認事用法並無不當，量刑亦屬妥適。被告否認
    犯行猶執陳詞上訴洵非可採，公訴人據告訴人請求上訴以被
    害人係受重傷，原審量刑不當指摘原判決不當，亦非有據，
    業如前述，其等上訴均無理由，應予駁回。
據上論結，應依刑事訴訟法第368條、第373條，判決如主文。
本案經檢察官丁○○到庭執行職務。
中　　華　　民　　國　　94　　年　　6 　　月　　30　　日
               刑事第三庭　審判長法　官　江　錫　麟
                                 法　官　廖　柏　基
                                 法　官　林　欽　章
上列正本證明與原本無異。
不得上訴。
                                 書記官　巫　彥　佳
中　　華　　民　　國　　94　　年　　7 　　月　　1 　　日
　　　　　　　　　　　　　　　　　　　　　　　　　　　Ｆ
